臺灣臺中地方法院民事判決　　　　　　 100年度訴字第2466號
原　　　告　台壽保產物保險股份有限公司
法定代理人　高瑞華
訴訟代理人　鄭如妙
被　　　告　蔡文樹即蔡信締
上列當事人間損害賠償事件，本院於民國100年10月26日言詞辯
論終結，判決如下：
    主      文
被告應給付原告新臺幣壹佰伍拾萬元，暨自民國100年10月6日起
至清償日止，按週年利率百分之五計算之利息。
原告其餘之訴駁回。
訴訟費用由被告負擔。
本判決第一項於原告以新臺幣伍拾萬元為被告供擔後，得假執行
。
原告其餘假執行之聲請駁回。
    事實及理由
一、原告方面：
  (一)聲明：
  1.被告應給付原告新台幣（下同）150萬元，暨自本起訴狀繕
    本送達被告之日（即100年10月5日）起至清償日止，按年息
    百分之五計算之利息。
  2.訴訟費用由被告負擔。
  3.本件原告願供擔保，請准宣告假執行。
  (三)陳述：
  1.緣原告承保訴外人蔡霖所有車牌號碼H7-5731號自用小客
    車之強制汽機車責任保險，被告蔡文樹即蔡信締酗酒駕駛上
    開車輛於民國98年9月10日在臺中市○○區○○路41號公明
    國中附近時，因駕駛不慎撞擊路邊電線桿，而致蔡霖死亡
    ，原告已依強制汽車責任保險法給付蔡霖之母即訴外人蔡
    陳早、蔡霖之女即訴外人蔡孟儒、蔡孟怡各保險金50萬元
    ，合計150萬元。
  2.按強制汽車責任保險法第29條第1項及第1項第1款規定，飲
    用酒類或其他類似物後駕駛汽車，其吐氣或血液中所含酒精
    濃度超過道路交通管理法規規定之標準而駕車者，保險人得
    在給付金額範圍內，向被保險人求償，是故原告於給付後，
    得向駕駛人蔡文樹即蔡信締追償。
  (三)證據：
  1.原證1：台壽保產物保險股份有限公司汽車險理賠計算書影
    本（本院卷頁6）。
  2.原證2：臺中縣警察局道路交通事故當事人登記聯單影本（
    本院卷頁7）。
  3.原證3：臺灣臺中地方法院檢察署相驗屍體證明書影本（本
    院卷頁8）。
  4.原證4：被害人蔡霖（含蔡霖之母蔡陳早、蔡霖之女
    蔡孟儒、蔡孟怡）戶籍謄本影本（本院卷頁9-10）。
  5.原證5：強制汽車責任保險匯款同意書影本（本院卷頁11-13
    ）。
  6.原證6：電子公路監理網監理資料（關於被告之欠繳交通違
    規罰鍰紀錄）查詢影本（本院卷頁14-15）。
二、被告則到庭稱：對於原告請求沒有意見，伊確實有開蔡霖
    的車子，因事故導致蔡霖死亡且當時被告有喝酒，也有被
    開罰單，不知道法律如何規定，也不知道是否該由伊負這個
    責任，如果伊該負責，伊願意負責，但是現在沒有錢可以支
    付，對於原告已經支付蔡霖家屬150萬元，伊也沒有意見
    等語。
三、法院之判斷：
  (一)原告主張之上揭事實，業據其提出與所述情節相符之臺中縣
    警察局道路交通事故當事人登記聯單、臺灣臺中地方法院檢
    察署相驗屍體證明書、汽車險理賠計算書、蔡霖戶籍謄本
    （含死亡註記）、強制汽車責任保險匯款同意書、被告酒醉
    駕駛遭交通違規罰鍰之紀錄（即電子公路監理網查詢資料）
    等為證，核屬相符；復經本院依職權向臺中市警察局清水分
    局沙鹿交通小隊調取本件事故調查報告表、現場圖電腦繪圖
    、當事人筆錄、現場彩色照片、道路交通事故當事人酒精測
    定紀錄表（含被告於事故發生送急診後送急診時之生化檢驗
    單，載明其血液中之酒精濃度相當於吹氣法之0.29mg/l）等
    資料附卷可憑；被告對於原告主張之前開事實，於言詞辯論
    期日到場不爭執，依民事訴訟法第280條第1項之規定，應視
    同自認，則原告主張被告酒醉駕駛肇事而致被害人蔡霖死
    亡，原告並依強制汽車責任保險法給付蔡霖之母即訴外人
    蔡陳早、蔡霖之女即訴外人蔡孟儒、蔡孟怡各保險金50萬
    元，合計150萬元等事實，自堪信為真實。
  (二)按被保險人引用酒類後駕駛汽車，其吐氣或血液中所含酒精
    濃度超過道路交通管理法規規定之標準而駕車，致被保險汽
    車發生汽車交通事故者，保險人仍應依本法規定負保險給付
    之責。但得在給付金額範圍內，代位行使請求權人對被保險
    人之請求權，強制汽車責任保險法第29條第1項第1款定有明
    文。又汽車駕駛人飲用酒類或其他類似物後其吐氣所含酒精
    濃度超過每公升0‧25毫克或血液中酒精濃度超過百分之0.
    05以上，不得駕車，道路交通安全規則第114條第2款亦定有
    明文。此外，強制汽車責任保險法所稱之被保險人，乃指經
    保險人承保之要保人及經該要保人同意使用或管比被保險汽
    車之人，強制汽車責任保險法第9條第2項規定甚明。經查：
    本件原告承保被害人蔡霖所有車牌號碼H7-5731號自用小
    客車之強制汽機車責任保險，而被告係酒醉後駕駛被害人蔡
    霖之上揭自用小客車肇事，致被害人蔡霖傷重死亡，被
    告違反上開規定自有過失應負侵權行為損害賠償責任。今原
    告既依保險契約給付保險金合計1,500,000元予被害人家屬
    ，揆諸前揭強制汽車責任保險法第29條第1項第1款之規定，
    原告自得向被告求償。
  (三)綜上所述，原告依前揭規定請求被告給付原告1,500,000元
    ，及自起訴狀繕本送達翌日即100年10月6日起至清償日止按
    週年利率5％計算之法定遲延利息，為有理由，應予准許。
  (四)至原告固於起訴時一併請求關於起訴狀繕本送達當日即100
    年10月5日，按週年利率5％計算之利息，惟按「起訴僅為債
    權人要求給付之積極表示，自應於起訴狀副本送達於債務人
    時發生催告之效力，否則，債務人既未知悉債權人請求給付
    之意思，當可不為給付，依民法第229條第2項所謂『經催告
    而未為給付』之文義觀之，債務人應於收受起訴狀副本之翌
    日起，始負給付遲延利息之責任。」（臺灣高等法院暨所屬
    法院58年度法律座談會民事類第20號決議、(74)廳民一字第
    118號內容參照），則原告此部分就該100年10月5日之遲延
    利息之請求即屬無理由而應予駁回。
四、本件原告勝訴部分，爰依其聲請命供擔保，准為假執行之宣
    告；至原告敗訴部分，其假執行之聲請已因訴之駁回而失所
    附麗，應予駁回。
五、本件因原告之訴僅所請關於100年10月5日之利息遭駁回，因
    僅涉及1日之利息，參酌民事訴訟法第79條之規定，本院酌
    量仍由被告負擔全部訴訟費用，附此敘明。
六、據上論結，原告之訴為一部有理由，一部無理由，依民事訴
    訟法第79條、第390條第2項，判決如主文。
中    華    民    國    100    年    11    月    16    日
                  民事第一庭    法  官  林學晴
正本係照原本作成。
如對本判決上訴，須於判決送達後20日內向本院提出上訴狀。如
委任律師提起上訴者，應一併繳納上訴審裁判費。
中    華    民    國    100    年    11    月    16    日
                                書記官  林錦源